【裁判字號】    97,上訴,4453
【裁判日期】    971121
【裁判案由】    殺人
【裁判全文】
臺灣高等法院刑事判決                97年度上訴字第4453號
上  訴  人  臺灣士林地方法院檢察署檢察官
被      告  乙○○
                    （現於臺灣臺北監獄士林分監另案執行中
指定辯護人  本院公設辯護人陳德仁
上列上訴人因被告殺人案件，不服臺灣士林地方法院97年度重訴
字第6號，中華民國97年7月31日第一審判決（起訴案號：臺灣士
林地方法院檢察署97年度偵字第2182號），提起上訴，本院判決
如下：
    主  文
上訴駁回。
    事  實
一、乙○○係王佳榕之男友，於民國97年2月9日18時許，在王佳
    榕位在臺北市○○區○○路203號5樓住處，因王佳榕表明另
    有男友，欲與乙○○分手，乙○○得知後，竟基於殺人之犯
    意，以王佳榕住處手提電腦之電線纏住王佳榕之脖子，並以
    電線緊緊勒住王佳榕之脖子長達5、6分鐘之久，直至王佳榕
    死亡後，始解開纏住王佳榕脖子之電線，並離開現場。乙○
    ○於殺死王佳榕並離開現場後，在其殺人犯行未被發覺前，
    隨即搭車前往臺北市政府警察局士林分局文林派出所自首犯
    罪，而接受裁判。
二、案經臺北市政府警察局大同分局報請臺灣士林地方法院檢察
    署檢察官偵查起訴。
    理  由
壹、程序方面：
    按被告以外之人於審判外之陳述，雖不符刑事訴訟法第159
    條之1 至第159條之4之規定，而經當事人於審判程序同意作
    為證據，法院審酌該言詞陳述或書面陳述作成時之情況，認
    為適當者，亦得為證據；當事人、代理人或辯護人於法院調
    查證據時，知有刑事訴訟法第159條第1項不得為證據之情形
    ，而未於言詞辯論終結前聲明異議者，視為有前項之同意，
    刑事訴訟法第159條之5定有明文。立法意旨在於傳聞證據未
    經當事人之反對詰問予以核實，原則上先予排除。惟若當事
    人已放棄反對詰問權，於審判程序中表明同意該等傳聞證據
    可作為證據；或於言詞辯論終結前未聲明異議，基於尊重當
    事人對傳聞證據之處分權，及證據資料愈豐富，愈有助於真
    實發見之理念，且強化言詞辯論主義，使訴訟程序得以順暢
    進行，上開傳聞證據亦均具有證據能力。查本判決下列所引
    用之被告以外之人於審判外之陳述，檢察官、被告及辯護人
    於本院言詞辯論終結前均未聲明異議，本院審酌上開證據資
    料作成時之情況，認無違法不當及證明力明顯過低之瑕疵，
    亦認為以之作為證據應屬適當，揆諸前開規定，認為有證據
    能力。
貳、實體方面：
一、訊據被告乙○○對於上開時地以手提電腦之電線纏住王佳榕
    之脖子，直至被害人王佳榕死亡之事實坦承不諱，惟曾辯稱
    ：伊原本拿電線勒住王佳榕脖子是要教訓她，當時伊很生氣
    ，等伊發覺不對時要鬆手，已經來不及了，伊不是故意要勒
    死王佳榕云云，並於本院供稱：案發當時覺得錯誤，伊係一
    時氣憤，臨時起意，犯後才去自首等語。經查：
  (一)被告基於殺人之犯意，以手提電腦之電線纏住被害人王佳榕
    之脖子，並緊緊勒住直至王佳榕死亡之事實，業據被告於警
    詢時、偵查中、原審訊問及準備程序時及本院準備程序時供
    承在卷（見偵查卷第6、26頁，原審聲羈卷第4頁、審理卷第
    10、19-20 頁、本院卷第32頁反面），且於本院準備程序中
    認罪，並表示因係一時氣憤，臨時起意為之，雖其於原審審
    理時曾翻稱伊不是故意要勒死王佳榕云云，仍無礙其自白具
    有殺人之犯意之認定。
  (二)被告於97年2月9日16時許至上開被害人王佳榕住處，至當日
    18時始離去，其間並無其他訪客至被害人住處之事實，已據
    證人即被害人之母甲○○○於偵查中證述明確（見偵查卷33
    -35頁）。
  (三)按刑法上殺人罪與傷害人致死罪之區別，本視加害人有無殺
    意為斷，被害人所受之傷害程度，固不能據為認定有無殺意
    之唯一標準，但加害人之下手情形如何，於審究犯意方面，
    仍不失為重要參考資料（最高法院20年度非字第104 號判例
    參照）。查被害人王佳榕因被告用電線勒頸窒息而死亡，死
    亡方式為「他殺」，其頸部之索痕及皮下組織與肌肉的新鮮
    出血符合電線勒頸，使臉部發紅、眼結膜出血，並致窒息而
    死亡之情況，生前未用藥物之事實，有檢察官勘驗筆錄、相
    驗屍體證明書、法醫驗斷書、法務部法醫研究所鑑定報告書
    各一份在卷可憑（見97年度相字第85號卷第19-37頁、第76-
    83頁）。且被害人王佳榕屍體經解剖鑑定結果：「外傷證據
    ：頸部喉結部位有一條索痕，寬約一公分，橫行繞頸，並且
    沿兩側嘴角把整個下巴固定住。索痕上方的整個臉部顯然變
    紅，兩眼結合膜及頭皮下組織有明顯點狀出血。舌骨未斷，
    舌下肌肉及兩側上頸部明顯有出血痕」等情（見偵查卷第71
    至75頁），核與被告自白以電線勒斃被害人王佳榕之行兇過
    程均相吻合。復有被告行兇用之電線一條扣案可資佐證，足
    見被害人王佳褣之死亡結果，確係被告因使用電線緊勒頸部
    窒息所致，其間顯有相當因果關係至明。再稽諸被告於偵查
    中供稱：伊以電線纏住王佳榕脖子，繞一圈勒斃，王佳榕有
    抵抗但無法抵抗，伊很用力勒住脖子五、六分鐘後，她不動
    了」等語（見偵查卷第26頁），於本院羈押庭訊問時，亦為
    相同之供述（見原審法院聲羈卷第4-5 頁），又脖子為人體
    最為脆弱部位之一，緊勒脖子過久會因而窒息死亡，此為眾
    所皆知常識。被告於原審審理時亦供明知悉以電線勒住別人
    脖子會致死在卷（見原審卷第69頁），是被告以電線緊勒被
    害人王佳榕脖子長達五、六分鐘之久，其用力甚猛，殺意甚
    堅，顯有殺人之故意，昭然若揭。
  (四)綜上所述，被告自白與前開補強證據相互勾稽，應認與事實
    相符，堪予採信，是本件事證明確，被告犯行堪以認定。
二、核被告所為，係犯刑法第271條第1項之殺人罪。被告殺害被
    害人王佳榕後，在其殺人犯行未被發覺前，隨即搭車前往臺
    北市政府警察局士林分局文林派出所自首殺人犯行，有該分
    局受理各類案件紀錄表在卷可憑（見原審卷49頁），而接受
    裁判，符合自首之規定，應依刑法第62條前段之規定減輕其
    刑。
三、原審以被告所犯事證明確，適用刑事訴訟法第299條第1項前
    段，刑法第271條第1項、第62條前段、第37條第2 項（原審
    判決論罪法條欄贅引刑法第2條第1項前段，惟於本件判決之
    結果不生影響，顯係文字上之誤寫）之規定，說明審酌被告
    係被害人之男友，因分手不成，竟一時氣憤以電線勒斃被害
    人，致被害人喪失寶貴生命，造成被害人家屬極大哀痛，並
    嚴重影響社會治安，且迄未賠償被害人家屬民事損害，與被
    告犯罪後自首犯行，已具悔意等一切情狀，量處有期徒刑二
    十年，並說明審酌被告犯殺人罪，本院依其犯罪之性質，認
    有褫奪公權之必要，依刑法第37條第2 項規定宣告其褫奪公
    權十年，以及說明扣案之電線一條，雖係被告犯罪所用之物
    ，但非其所有，業據其供明在卷，不予宣告沒收。核其認事
    用法尚無違誤，量刑亦稱妥適，公訴人雖上訴指摘量刑過輕
    ，求為撤銷改判，處以被告無期徒刑之刑云云，惟刑之量定
    乃事實審法院自由裁量之事項，苟非有失出失入之情，自難
    指為判決違背法令，經審酌被告於犯罪後隨即於職司偵查職
    務之警察人員發覺犯罪前自承犯罪並接受裁判之自首行為，
    於本院審理時亦未曾否認前開犯行，並對被害人之家屬當庭
    表示歉意，雖因他故無法與被害人達成民事上之和解，惟尚
    不足以認被告毫無悔意，況依本件殺人罪之法定本刑為死刑
    、無期徒刑或十年以上有期徒刑，而死刑、無期徒刑有減輕
    之情形者，係分別減為無期徒刑、十五年以上二十年以下之
    有期徒刑，此為刑法第六十四條第二項、第六十五條第二項
    所明定，是如前述，被告於犯罪為警發覺前自首犯罪，合於
    自首減輕之要件，復無不宜減輕之情事，且犯罪後態度良好
    坦承犯行，並有悔意，被害人之母甲○○○於本院審理時亦
    稱無庸判處被告死刑，是以原審詳為論敘審酌量刑之各種情
    狀後，量處有期徒二十年，以有自首減輕之情狀下，實已量
    處高度之刑，難謂原審量定之刑有何失之過輕之情事，是公
    訴人上訴指摘原審量刑過輕，為無理由，公訴人之上訴，應
    予駁回。
據上論斷，依刑事訴訟法第368條，判決如主文。
本案經檢察官陳大偉到庭執行職務。
中    華    民    國    97    年    11    月    21    日
                  刑事第十五庭審判長法  官  吳昭瑩
                                    法  官  李正紀
                                    法  官  李釱任
以上正本證明與原本無異。
如不服本判決，應於收受送達後10日內向本院提出上訴書狀，其
未敘述上訴之理由者並得於提起上訴後10日內向本院補提理由書
（均須按他造當事人之人數附繕本）「切勿逕送上級法院」。
                                    書記官  洪秋帆
中    華    民    國    97    年    11    月    21    日
附錄：本案論罪科刑法條全文
刑法第271條
殺人者，處死刑、無期徒刑或 10 年以上有期徒刑。


司法院資訊處製作；財團法人民間司法改革基金會備份。
